【裁判字號】    90,訴,74
【裁判日期】    900724
【裁判案由】    偽造文書等
【裁判全文】
臺灣苗栗地方法院刑事判決                              九十年度訴字第七四號
    公  訴  人  臺灣苗栗地方法院檢察署檢察官
    被      告  戊○○
                乙○○
右列被告因偽造文書案件，經檢察官提起公訴（八十九年度偵字第一０三三號、第一
０三六號），本院判決如左：
    主  文
戊○○共同連續行使偽造私文書，足以生損害於他人，累犯，處有期徒刑陸月，如易
科罰金，以參佰元折算壹日。如附表所示之「張文信」署押及六一一○雙槽充電座壹
個均沒收之。
乙○○共同連續行使偽造私文書，足以生損害於他人，處有期徒刑伍月，如易科罰金
，以參佰元折算壹日。緩刑參年。如附表編號一至三所示之「張文信」署押及六一一
○雙槽充電座壹個均沒收之。
    事  實
一、戊○○前因違反麻醉藥品管理條例案件，經台灣新竹地方法院判處有期徒刑四月
    確定，於民國八十六年一月十四日執行完畢，仍不知悛改。其與乙○○二人於八
    十八年十月二十九日下午四時許，在苗栗縣苗栗市○○街二之一號二樓「紅磚遊
    藝場」，明知姓名年籍不詳之某成年人，所持有之富邦銀行所發行卡號為000
    0000000000000號及荷蘭銀行所發行卡號為0000000000
    000000號信用卡（該二張信用卡原係張文信所有，於八十八年十月二十九
    日上午六時三十分許，在其停放於苗栗縣苗栗市○○路三西巷三之二號旁之車號
    ＬＹ─八三六０號自小客車內遭竊）係屬來路不明之贓物，竟予以收受，且共同
    基於行使偽造私文書及意圖為自己不法所有之概括犯意聯絡，由戊○○騎乘機車
    搭載乙○○，連續於附表一至三所示時間、地點、方式，推由乙○○佯為該信用
    卡名義持有人「張文信」，分別提出該等信用卡供昇逸公司老闆陳惠玲在刷卡機
    上刷卡辨識，同時於附表編號一至三所示一式三聯屬私文書性質之簽帳單上偽造
    「張文信」之署名（每次同時複寫「張文信」署名二枚），表明持卡人同意依照
    信用卡使用約定，一經使用購物或消費均應按所示全部金額付款予發卡銀行之意
    ，進而均將該等簽帳單交予陳惠玲，而行使該等偽造私文書，致陳惠玲陷於錯誤
    而交付該等物品予乙○○，因而獲取不法財物，足以生損害於昇逸公司特約商店
    、真正持卡人張文信、富邦銀行及荷蘭銀行。其二人於得手後由戊○○分得ＮＯ
    ＫＩＡ牌三二一○型銀色行動電話，乙○○則分得ＮＯＫＩＡ牌六一五○型紅色
    行動電話。戊○○旋至「紅磚遊藝場」，將該支行動電話，以七千元之代價，質
    押與不知情之甲○○後把玩電動機具（其等涉及賭博罪嫌部分另由本院以簡易判
    決處刑）；乙○○則於八十八年十月二十九日下午六時許，至苗栗縣苗栗市○○
    路一七九號「中升電話百貨有限公司」（下稱中升公司），將前開分得之行動電
    話，以五千五百元之代價，出售與不知情之涂瑞蓮。嗣張文信於接獲帳單後報警
    處理，經警前往昇逸公司向陳惠玲查詢後，因乙○○曾於八十八年十月二十九日
    下午五時五十分許，持前揭刷卡購得之物返回店裏欲向陳惠玲退換現金，經陳惠
    玲查覺有異而錄影存證，並於二、三日後，在街上巧遇乙○○騎乘其母親所有車
    號ＩＧＺ─九三號機車而記下該機車號碼供警循線查獲，並查扣到六一一○雙槽
    充電座一個。
二、案經苗栗縣警察局苗栗分局報請臺灣苗栗地方法院檢察署檢察官偵查起訴。
    理  由
一、訊據被告乙○○對於右揭事實除否認前述張文信所有之富邦銀行、荷蘭銀行所發
    行信用卡係其明知贓物仍為收受外，辯稱：信用卡係戊○○與一自稱張文信之人
    在紅磚遊藝場交給伊，叫伊去刷卡買手機，不知該等信用卡係他人所失竊物云云
    外，其餘部分均坦承不諱；訊據被告戊○○固坦承有於右揭時、地以機車搭載被
    告乙○○，且將前開銀色行動電話質押與甲○○等語，然矢口否認涉犯右揭事實
    ，辯稱：伊不知道信用卡從何來，是乙○○說想修行動電話，後來即見他拿兩支
    行動電話出來，不知信用卡來源亦不知他刷卡購得行動電話云云，惟查：
（一）富邦銀行所發行卡號為0000000000000000號及荷蘭銀行所發
      行卡號為0000000000000000號信用卡二張，原係張文信所有
      ，於八十八年十月二十九日上午六時三十分許，在其停放於苗栗縣苗栗市○○
      路三西巷三之二號旁之車號ＬＹ─八三六０號自小客車內遭竊等情，迭據被害
      人張文信於警訊及偵查時陳述明確（參見八十九年度偵字第一０三三號卷第一
      至五頁、第六六頁反面筆錄），則該二張信用卡係屬來路不明之贓物甚明。
（二）證人即昇逸公司老闆陳惠玲於警訊及偵查時證稱：持張文信信用卡之男子，於
      十七時十一分購買六一一０型雙槽座充，於刷卡後即匆促離去，未及將之帶走
      ，於同日十七時十六分、十七分，又前來伊店內持另一張信用卡再來消費刷卡
      購買二支行動電話，伊曾向聯合信用卡處理中心連線查詢，因未顯示有失竊資
      料，即讓他購買，且本來是二個人走進去，但一人又走出去，是一個人向伊買
      的，之後旋於同日十七時五十分許，他拿了向伊前揭刷卡購得之行動電話二支
      返回店裏欲向伊退換現金，伊查覺有異而錄影存證，並於二、三日後，在街上
      巧遇乙○○騎乘車號ＩＧＺ─九三號機車而記下機車號碼供警循線查獲，並經
      警調出乙○○之口卡片，即確認為持信用卡消費之奇怪男子等語（參見八十九
      年度偵字第一０三三號卷第四至八頁、第七十頁筆錄），核與被告乙○○自承
      ：於右揭時地，由被告戊○○搭載前往消費，並以此購得附表編號一至三所示
      之物，且當時係由伊先進去店裏，戊○○在外面等，等的不耐煩近來催，之後
      伊有折返店裏欲將購得之手機再賣給店員以換取現金，嗣因未獲准許而於同日
      下午六時許，將ＮＯＫＩＡ牌六一五○型紅色行動電話，以五千五百元之代價
      ，出售與涂瑞蓮等語（參見本院卷六九至七三頁、第七六頁筆錄）、證人涂瑞
      蓮偵查時證述購買該手機情節（參見同偵卷十八、十九、七二頁反面筆錄）均
      相符合，參以被告乙○○雖辯稱自稱張文信之人確為信用卡之持卡人，竟不由
      該人自行前往刷卡購物而由被告戊○○搭載其代刷，如此大費週章？購得物品
      後未交還自稱張文信之人，反旋將之變現處分？被告乙○○辯稱不知該二張信
      用卡係來路不明之贓物，顯係避重就輕之詞，不足採信，其餘坦承部分，則與
      事實相符，足堪憑採。
（三）被告戊○○雖辯稱不知被告乙○○持有張文信失竊之信用卡，並持該等卡向證
      人陳惠玲詐購前開行動電話二支，惟前揭信用卡係被告戊○○與不詳姓名之人
      交予被告乙○○，復由其騎機車搭載被告乙○○於附表編號一至三所示時間、
      地點刷卡購物，其與乙○○並各分得行動電話一支等情，業據被告乙○○迭自
      警訊、偵查迄於本院審理時均為一致供陳，而被告戊○○為警查獲時係陳稱：
      伊當時分得ＮＯＫＩＡ牌三二一○型銀色行動電話一支，於八十八年十月二十
      九日下午六時許，前往紅磚遊藝場打電動現具時，以七千元賣給甲○○，伊當
      時告訴甲○○該電話係伊剛買的，乙○○曾表示該信用卡是撿來的，所以找伊
      一同去盜刷試試看可不可以用等語（參見同偵卷十六頁至十七頁八十八年十二
      月四日於苗栗縣警察局苗栗分局刑事組製作之警訊筆錄），足徵，被告戊○○
      於案發當時，即明白前揭張文信所有之信用卡為來路不明之贓物甚明，參諸被
      告戊○○於分得前開手機旋即質押與證人甲○○而處分該手機，此亦經證人甲○○證述明確（參見同偵卷二十、二一頁、七二頁筆錄）等情，益徵被告乙○○供稱戊○○亦涉有前揭犯行等語，與事實相符，足堪採信，被告戊○○所辯
      乃事後卸責之詞，不足憑採。至證人即被告戊○○之女友丁○○於本院調查時
      結證稱：被告乙○○曾要伊出來作證說信用卡係戊○○交給他的等語，惟證人
      對於刷卡購買手機一事究係被告乙○○捏造或確有其事，亦僅證稱：係乙○○
      告知伊有這件事，至於是真是假，伊不知道等語（參見本院卷一二八、一二九
      頁筆錄）；證人丙○○則證述根本不知道信用卡之事等語（參見本院卷一三八
      頁筆錄），則其二人既對被告戊○○究有無交付前述二張信用卡予被告乙○○
      一事不知情，其等證詞自均不足作為有利被告戊○○之認定，附此敘明。
（四）此外復有錄影帶一支存卷可考，荷蘭銀行對帳單一紙、財團法人聯合信用卡處
      理中心商店存根聯三張、被告乙○○當庭書寫「張文信」五遍之筆錄（附於八
      十九年度偵字第一０三六號卷第七五頁）、指證口卡片及身分證（均為影本）
      各二份在卷可稽，本案事證明確，被告二人犯行均洵堪認定。
二、核被告二人收受並持前揭張文信遭竊之信用卡二張，連續三次於附表一至三所示
    時、地在昇逸公司特約商店刷卡消費，而使陳惠玲在刷卡機上刷卡辨識而予以行
    使，核此部分所為，係犯刑法第三百四十九條第一項之收受贓物罪，第二百十六
    條、第二百十條之行使偽造私文書罪及刑法第三百三十九條第一項詐欺取財罪，
    其二人間有犯意之聯絡及行為之分擔，均為共同正犯。被告乙○○偽造「張文信
    」署名之行為，係其偽造簽帳單之部分行為，其偽造簽帳單之低度行為，為行使
    偽造私文書之高度行為所吸收，不另論罪。被告二人就附表編號一至三先後三次
    行使偽造私文書、詐欺取財之犯行，時間緊接，且係構成犯罪要件相同之罪名，
    顯個別基於概括犯意為之，分別論為連續犯，均應依刑法第五十六條規定，各以
    情節較重之行使偽造私文書、詐欺取財犯行論以一罪，並加重其刑。而收受贓物
    、行使偽造私文書罪、詐欺取財罪三罪間，分別有方法、結果之牽連關係，為牽
    連犯，應依刑法第五十五條規定，從一重之連續行使偽造私文書罪處斷。另被告
    戊○○前因違反麻醉藥品管理條例案件，經台灣新竹地方法院判處有期徒刑四月
    確定，於民國八十六年一月十四日執行完畢，此有台灣苗栗地方法院檢察署刑案
    資料查註記錄表及臺灣高等法院被告全國前案紀錄表各一份在卷可稽，其於五年
    以內再犯本案有期徒刑以上之罪，係屬累犯，依法應加重其刑。爰審酌被告二人
    素行、犯罪動機、目的、手段、智識程度、利用信用卡消費之次數，詐得財物之
    價值（二隻手機、一個雙槽座充合計一萬九千七百四十九元）、對他人金融秩序
    所造成之損害非輕，及犯罪後被告乙○○坦承大部分犯行，被告戊○○則否認之
    態度等一切情狀，分別量處如主文第一、二項所示之刑。另被告二人行為後，刑
    法第四十一條已於九十年一月十日修正公布施行，修正後第四十一條已修正為：
    「犯最重本刑為五年以下有期徒刑以下之刑之罪，而受六個月以下有期徒刑或拘
  役之宣告，因身體、教育、職業、家庭之關係或其他正當事由，執行顯有困難者
    ，得以一元以上三元以下折算一日，易科罰金。但確因不執行所宣告之刑，難收
    矯正之效，或難以維持法秩序者，不在此限。」、「併合處罰之數罪，均有前項
    情形，其應執行之刑逾六月者，亦同。」較之原第四十一條規定：「犯最重本刑
    為三年以下有期徒刑以下之刑之罪，而受六月以下有期徒刑或拘役之宣告，因身
    體、教育、職業或家庭之關係，執行顯有困難者，得以一元以上三元以下折算一
    日，易科罰金。」比較新舊法之適用，應以修正後之規定顯較有利於被告，自應
    適用新法，並均依新法併諭知易科罰金之折算標準。末查，被告乙○○前未曾受
    有期徒刑以上刑之宣告，此有臺灣高等法院被告全國前案紀錄表及台灣高等法院
    檢察署署刑案紀錄簡覆表各一份附卷可稽，經此偵查程序當知所警惕，參酌其犯
    後態度，信無再犯之虞，故所宣告之刑以暫不執行為當，併諭知緩刑三年，以啟
    自新。又被告在如附表編號一至三所示信用卡消費簽帳單上之「張文信」署名（
    一式複寫三枚），均係被告乙○○偽造之署名，業據其供明在卷，且並無其他積
    極證據證明業已滅失，爰依刑法第二百十九條之規定，不問屬於犯人與否，均併
    為沒收之諭知。另扣案之六一一○雙槽充電座一個，為被告二人犯罪所得而由該
    老闆陳惠玲暫為保管之物，亦依法諭知沒收。
據上論斷，應依刑事訴訟法第二百九十九條第一項前段，刑法第二條第一項前段、第
二十八條、第三百四十九條第一項、第五十六條、第二百十六條、第二百十條、第三
百三十九條第一項、第五十五條、修正後刑法第四十一條第一項前段、刑法第四十七
條、第二百十九條、第三十八條第一項第三款、第七十四條第一款，罰金罰鍰提高標
準條例第一條前段、第二條，判決如主文。
本案經檢察官呂曾達到庭執行職務。
中      華      民      國    九十    年      七      月     二十四     日
                        臺灣苗栗地方法院刑事第二庭
                                      法  官  黃  賢  婷
右正本證明與原本無異。
偽造文書部分如不服本判決，應於判決送達後十日內向本院提出上訴狀( 應附繕本 )
，上訴於臺灣高等法院台中分院。
                                      書記官  李  學  詩
中      華      民      國    九十    年      七      月     二十四     日
附表：
一、於八十八年十月二十九日下午五時十一分許，由乙○○持原為張文信所有之富邦
    銀行所發行卡號為0000000000000000號信用卡，至苗栗縣苗栗
    市○○路三一七號「昇逸通信工程有限公司」（下稱昇逸公司）特約商店，向陳
    惠玲以刷卡之方式購買新臺幣九百元之六一一０型雙槽充電座一個等語，並以複
    寫方式同時在一式三聯簽帳單顧客存根聯、特約商店存根聯及銀行存根聯上偽簽
    「張文信」署押（每次同時複寫「張文信」署名二枚）而偽造該私文書，並交予
    陳惠玲持以行使，陳惠玲並交付該物品，惟乙○○見盜刷卡成功未及將該物品取
    走而迅速離去，該六一一０雙槽充電座則由店員陳惠玲暫為保管。
二、於八十八年十月二十九日下午五時十六分，由乙○○持原為張文信所有之荷蘭銀
    行所發行卡號為0000000000000000號信用卡，返回「昇逸公司
    」，以相同之方法向陳惠玲分別刷卡購買ＮＯＫＩＡ三二一０型銀色之行動電話
    各一支，在一式三聯簽帳單顧客存根聯、特約商店存根聯及銀行存根聯上偽簽「
    張文信」署押（每次同時複寫「張文信」署名二枚）而偽造該私文書，並將該簽
    帳單交予陳惠玲持以行使，使陳惠玲陷於錯誤，將金額分別為九千二百七十元之
    上開行動電話交付。
三、於八十八年十月二十九日下午五時十七分許，由乙○○持原為張文信所有之荷蘭
    銀行所發行卡號為0000000000000000號信用卡，返回「昇逸公
    司」，以相同之方法向陳惠玲分別刷卡購買ＮＯＫＩＡ六一五０型紅色之行動電
    話各一支，復一式三聯簽帳單顧客存根聯、特約商店存根聯及銀行存根聯上偽簽
    「張文信」署押（每次同時複寫「張文信」署名二枚）而偽造該私文書，並將該
    簽帳單交予陳惠玲持以行使，使陳惠玲陷於錯誤，將金額為九千五百七十九元之
    上開行動電話交付。
附錄論罪科刑法條：
刑法第三百四十九條第一項：
收受贓物者，處三年以下有期徒刑、拘役或五百元以下罰金。
刑法第二百十六條：
行使第二百十條至第二百十五條之文書者，依偽造、變造文書或登載不實事項或使登
載不實事項之規定處斷。
刑法第二百十條：
偽造、變造私文書，足以生損害於公眾或他人者，處五年以下有期徒刑。
刑法第三百三十九條第一項：
意圖為自己或第三人不法之所有，以詐術使人將本人或第三人之物交付者，處五年以
下有期徒刑、拘役或科或併科一千元以下罰金。
以前項方法得財產上不法之利益或使第三人得之者，亦同。
前二項之未遂犯罰之。


司法院資訊處製作；財團法人民間司法改革基金會備份。
